臺灣高等法院刑事判決　　　　　　　　95年度上易字第2372號
上　訴　人　臺灣板橋地方法院檢察署檢察官
被　　　告　甲○○
上列上訴人因被告侵占案件，不服臺灣板橋地方法院95年度易字
第1590號，中華民國95年9月25日第一審判決（起訴案號：臺灣
板橋地方法院檢察署95年度偵緝字第1583號），提起上訴，本院
判決如下：
    主  文
上訴駁回。
    事  實
一、甲○○原於址設臺北縣新莊市○○路四百九十三之四號偉輔
    有限公司（下稱偉輔公司）擔任會計，並負責偉輔公司以及
    緯碩科技股份有限公司（下稱緯碩公司，負責人與偉輔公司
    同一）之記帳工作及管理公司帳戶內各項費用支出之繳納等
    業務，為從事業務之人，竟基於意圖為自己不法所有之概括
    犯意，利用為偉輔公司及緯碩公司繳納各項費用之機會，經
    偉輔公司及緯碩公司之授權而提領各該公司帳戶內款項後，
    並未用於繳納應納費用，反易持有為所有，而存入自己帳戶
    內，予以侵占入己，而連續為下列行為：(一)於民國九十四年
    二月十日、同年三月十日、同年四月十日為偉輔公司辦理繳
    納勞健保費用時，將提領偉輔公司帳戶內所得之金額，共新
    臺幣（下同）二十八萬九千七八六元，均將之侵占入己；(二)
    九十四年五月十九日擅自將提領偉輔公司帳戶內四萬元，轉
    入自己之帳戶內，將之侵占入己；(三)利用繳納緯碩公司九十
    四年五月份電話費七千五百二十八元、同年六月份管理費八
    千四百五十一元之機會，於同年六月十日將提領緯碩帳戶內
    之金額一萬五千九百七十九元，予以侵占入己。嗣於九十四
    年七月一日無故自行離職，偉輔公司及緯碩公司察覺有異，
    始悉上情。
二、案經被害人偉輔公司及緯碩公司訴由臺灣板橋地方法院檢察
    署檢察官偵查後提起公訴。
    理  由
一、上開犯罪事實，業據被告甲○○於偵訊及原審、本院審理時
    坦承不諱，核與告訴人偉輔公司及緯碩公司告訴代理人姚宗
    樸律師於偵訊時之指訴大致相符，並有勞工保險局催繳通知
    單及欠款明細共四紙、緯碩公司銀行付款憑單影本二紙、偉
    輔公司付款憑單三紙、偉輔公司第一銀行帳戶交易明細一份
    、勞工保險退保申請表一紙、大然法律事務所函一紙附卷可
    稽，足認被告前揭自白與事實相符，堪予採信。本案事證明
    確，被告犯行洵堪認定，自應依法論科。
二、按行為後法律有變更者，適用行為時之法律。但行為後之法
    律有利於行為人者，適用最有利於行為人之法律，刑法第二
    條第一項定有明文。又比較時應就罪刑有關之共犯、未遂犯
    、想像競合犯、牽連犯、連續犯、結合犯，以及累犯加重、
    自首減輕暨其他法定加減（如身分加減）與加減例等一切規
    定，綜其全部罪刑之結果而為比較。（最高法院九十五年第
    八次刑事庭會議決議參照）。查被告甲○○行為後，刑法第
    五十六條有關連續犯，及同法第三百三十六條第二項業務侵
    占罪之法定刑中有關罰金刑等規定，均於九十五年七月一日
    修正施行，茲就比較情形分述如下：
（一）被告行為後，刑法第五十六條連續犯之規定業已刪除，並
      於九十五年七月一日施行，則被告之犯行，因行為後新法
      已刪除連續犯之規定，此刪除雖非犯罪構成要件之變更，
      但顯已影響行為人刑罰之法律效果，自屬法律有變更，比
      較修正前、後法律適用結果，修正後之規定並未較有利於
      被告。
（二）按刑法第三百三十六條第二項業務侵占罪法定刑內有關得
      併科罰金刑之部分，依修正後刑法施行法第一條之一及刑
      法第三十三條第五款等規定，所得併科之罰金刑最高為新
      臺幣九萬元、最低為新臺幣一千元，然依被告行為時即修
      正前之刑法及罰金罰鍰提高標準條例之規定，該罪得併科
      之罰金刑經提高倍數後，最高額雖與修正後之規定相同，
      惟最低額部分顯較修正後為輕。因此，比較上述修正前、
      後之刑罰法律，修正後之相關規定並未較有利於被告。
（三）綜合上述修正前、後條文而為比較，依刑法第二條第一項
      前段之規定，自應整體適用被告行為時即修正前刑法之規
      定，應予敘明。
三、核被告所為，係犯刑法第三百三十六條第二項之業務侵占罪
    。被告先後數次犯行，時間緊接，觸犯構成要件相同之罪，
    顯係基於概括犯意為之，為連續犯，應依修正前刑法第五十
    六條之規定論以一罪，並加重其刑。
四、原審經詳細調查及審理後，基於以上相同之認定，並審酌被
    告之素行、犯罪動機、手段、侵占之金額，及其犯後雖自知
    事證明確，未多為無謂辯解而坦承犯行，然迄今尚未與告訴
    人達成和解之態度等一切情狀，量處被告有期徒刑八月。經
    核認事用法均無違誤，量刑亦屬適恰。
五、檢察官提起上訴，指稱：被告於95年2月至7月間止，任職台
    北縣板橋市○○路○段236號8樓東家公司，擔任會計期間，
    連續侵占其因業務關係所持有之東家公司租金收入及零用金
    與營業收入共11萬101元，又於95年3月、4月及5月間，以及
    浮報薪資及重複申請95年3、4月之會計師記帳費用之方式，
    登載於其業務上登載製作之轉帳傳票，溢領計達24萬4701元
    之薪資及1萬5000元之會計師記帳費用侵吞入己。因此部分
    與前開有罪部分具有裁判上一罪之關係，依審判不可分原則
    ，此部分應為前案起訴效力所及，原審未及斟酌審理，難認
    允當，為此提起上訴云云。且台灣板橋地方法院檢察署檢察
    官並函請本院就上開檢察官所稱未及審理部分併案審理云云
    （案號：95年度偵字第25201號）。惟查：按95年7月1日生
    效施行之刑法已刪除第56條連續犯之規定；且查「刑法上之
    連續犯，係指基於概括的犯罪之意思，而以數個獨立之行為
    ，反覆侵害同一性質之法益者而言。」（最高法院28年度上
    字第2914號判例參照）經查被告所犯前開有罪部分與經檢察
    官聲請併案審理部分雖屬於犯罪構成要件之罪名；但因係分
    別發生於被告在不同公司任職期間，且因犯行時間相隔有九
    月之久；即此，難認被告對於前開有罪部分犯行，與前開經
    檢察官聲請併辦部分，係基於「概括之犯意」反覆為之。綜
    上，檢察官上訴意旨所稱，並非足採。檢察官提起上訴，並
    非有理由，應予駁回。至檢察官聲請併辦部分，自應退由檢
    察官另行偵處，以符法制。
六、據上論斷，應依刑事訴訟法第368條，判決如主文。
本案經檢察官姜貴昌到庭執行職務。
中　　華　　民　　國　　96　　年　　1 　　月　　2　　日
　　　　　　　　　刑事第九庭審判長法　官　官有明
　　　　　　　　　　　　　　　　  法　官　陳世宗
　　　　　　　　　　　　　　　　  法　官　周盈文
以上正本證明與原本無異。
不得上訴。
                                  書記官　余姿慧
中　　華　　民　　國　　96　　年　　1 　　月　　2　　日
附錄：本案論罪科刑法條全文
刑法第336 條
對於公務上或因公益所持有之物，犯前條第1 項之罪者，處1 年
以上7 年以下有期徒刑，得併科5,000 元以下罰金。
對於業務上所持有之物，犯前條第1 項之罪者，處6 月以上5 年
以下有期徒刑，得併科3,000 元以下罰金。
前2 項之未遂犯罰之。
